# Capítulo Respostas multiescala de espécies

```{r}
#| label: pacotes
#| warning: false
#| message: false
#| echo: false

library(tidyverse)
library(eprdados)

```

Carregar os pacotes necessarios:

```{r}
#| label: pacotes-show
#| warning: false
#| message: false
#| echo: true
#| eval: false

library(tidyverse)
library(eprdados)

```

## Pergunta 1

`r kableExtra::text_spec('Verificar os dados entrevistas e carnivoros, usando funções "class()"; "str()" e ajudar "?". Descreva o conteúdo e compare as diferenças nesses dois conjuntos de dados. ', color = "blue", bold = TRUE)`

### resposta

Para responder a pergunta você deve revisar as aulas e o conteúdo no ...

## Pergunta 2

`r kableExtra::text_spec(enc2utf8('Na aula "Organização de paisagens" vimos que as paisagens contemporâneas são uma resultado de i) variabilidade em condições abióticos; ii) interações bióticas; iii) distúrbios naturais e sucessão; e iv) padrões antrópicos no uso da terra. Usando Google Earth Timelapse e a forma interativa da mapview, verficar a paisagem acerca das propriadades. Com base na sua interpretação das mapas, as aulas, e literatura citado até agora (como Michalski et. al. 2020, Michalski & Peres 2005, Michalski & Peres 2007), apresentar trés fatores que poderia explicar a distribuição espacial de especies de mamiferos na paisagem. Para cada fator inclui uma hipotese valida (e não trivial) junto com uma previsão que pode se testado com um estudo de Ecologia da Paisagem.'), color = "blue", bold = TRUE)`

### resposta


## Pergunta 3

`r kableExtra::text_spec('Identifique a espécie "sppD". Com base nos resultados dos boxplots e os artigos (Michalski & Peres 2005; Michalski & Peres 2007), sugerem três espécies de carnívoros que poderiam apresentar os mesmos padrões do sppD? Que informações/resultados adicionais o ajudariam a identificar a espécie sppD com maior certeza? Justifique suas escolhas em uma forma clara e concisa.', color = "blue", bold = TRUE)`

### resposta


## Pergunta 4

`r kableExtra::text_spec('O que sabemos sobre a espécie "sppD"? Com base nos resultados obtidos: boxplots, graficos com a relação entre occorencia e proporção de floresta, resultados sobre escala do efeito e os artigos (Michalski & Peres 2005; Michalski & Peres 2007), forneça uma caracterização da espécie (por exemplo, especialista/generalistasensível/resiliente). Justifique a sua caracterização e interpretações com resultados específicos, destacando os resultados com maior relevância. Que informações/resultados adicionais o ajudariam a caracterizar a espécie sppD com maior certeza? Justifique suas escolhas de forma clara e concisa.', color = "blue", bold = TRUE)`

### resposta

## Pergunta 5

`r kableExtra::text_spec('O que sabemos sobre as três espécies de carnívoros? Com base nos resultados obtidos: boxplots, graficos com a relação entre occorencia e proporção de floresta, resultados sobre escala do efeito e os artigos (Michalski & Peres 2005; Michalski & Peres 2007), forneça uma identificação (nome científico e nome comum) e caracterização de cada espécie (por exemplo, especialista/generalista/sensível/resiliente). Justifique a sua identificação, caracterização e interpretações com resultados específicos, destacando os resultados com maior relevância. Que informações/resultados adicionais o ajudariam a caracterizar as espécies com maior certeza? Justifique suas escolhas de forma clara e concisa.', color = "blue", bold = TRUE)`


### resposta


## Pergunta 6

`r kableExtra::text_spec("Vimos como a incerteza quanto à escala do efeito é provavelmente, pelo menos em parte, uma consequência da  correlação entre escalas. Também é possível que, além da cobertura florestal, existam outros fatores que afetem a ocorrência das três espécies na paisagem estudada.  Usando como base o conteudo das aulas, leitura disponivel no Google Classroom (Base teórica 4 Dados, métricas, analises), e/ou exemplos apresentados aqui no capitulo, apresentam algumas hipóteses alternativas que poderiam explicar a incerteza nos modelos para as três espécies. Forneça recomendações para variáveis adicionais que poderiam ser incluídas nos modelos para testar suas hipóteses. Justifique sua seleção de forma clara e concisa, apoie sua escolha com exemplos da literatura científica.", color = "blue", bold = TRUE)`

### resposta

